【裁判字號】    98,交聲,220
【裁判日期】    980305
【裁判案由】    違反道路交通管理處罰條例聲明異議
【裁判全文】
臺灣臺北地方法院交通事件裁定         98年度交聲字第220號
原處分機關  臺北市交通事件裁決所
異  議  人
即受處分人  乙○○○
                      號4樓
上列異議人即受處分人因違反道路交通管理處罰條例案件，對於
臺北市交通事件裁決所於98年1 月7 日所為之處分（原處分案號
：北市裁罰字第裁22-A1A130403號）聲明異議，本院裁定如下：
    主  文
異議駁回。
    理  由
一、按道路交通管理處罰條例所稱之「車輛」，係指在道路上以
    原動機行駛之汽車（包括機器腳踏車）或以人力、獸力行駛
    之車輛；道路交通安全規則所稱之「汽車」，係指在道路上
    不依軌道或電力架線而以原動機行駛之車輛（包含機器腳踏
    車），道路交通管理處罰條例第3 條第8 款、道路交通安全
    規則第2 條第1 項第1 款定有明文。再按汽車駕駛人，行經
    有燈光號誌管制之交岔路口闖紅燈者，處新臺幣1,800 以上
    5,400 元以下罰鍰，道路交通管理處罰條例第53 條 第1 項
    定有明文。另汽車駕駛人，違反上開規定者，應記違規點數
    3 點，同法第63條第1 項第3 款亦有規定。再按汽車駕駛人
    ，駕駛汽車違反道路交通安全規則，因而肇事致人受傷者，
    記違規點數3 點，道路交通管理處罰條例第61條第3 項亦定
    有明文。
二、本件原處分機關即臺北市交通事件裁決所以異議人即受處分
    陳謝家玲騎乘車牌號碼DRG-366 號輕型機車，於民國97年9
    月23日上午10時45分許，於行經有燈光號誌管制之臺北市○
    ○○路○ 段與農安街口時，不遵守該行車管制號誌誌之指示
    ，逕自騎車闖紅燈，並撞擊A3J-291 號重型機車而肇事，致
    機車騎士程建華受傷。經臺北市政府警察局交通警察大隊員
    警依據現場圖、交通事故談話紀錄表等資料研判後，以異議
    人違反道路交通管理處罰條例第53條第1 項及第61條第3 項
    之規定，舉發「闖紅燈」、「違反道路交通規則肇事致人受
    傷」之違規。嗣因異議人於應到案日期前向原處分機關提出
    申訴，原處分機關請舉發單位調查結果，仍認異議人有前揭
    違規行為，原處分機關遂於96年12月17日依道路交通管理處
    罰條例第53條第1 項、第63條第1 項第3 款（裁決書漏引第
    1 項第3 款）、第61條第3 項及違反道路交通管理事件統一
    裁罰標準表規定，裁處異議人1,800 元之罰鍰，並共記違規
    點數6 點，合先敘明。
三、異議人聲明異議意旨略以：舉發單位並無本人闖紅燈之相關
    證據，未經查證即依據目擊證人之說法對本人開立罰單，實
    屬不當。況目擊證人自A3J-291 號車主受傷後即陪在身旁，
    應係傷者之親朋好友，其證詞明顯偏向傷者，應不能採信。
    又本件實係因A3J-291 號車主超速，煞車不及因而撞擊本人
    而肇事，為此聲明異議，請求撤銷原處分等語。
四、經查：
  (一)異議人於97年9 月23日上午10時45分許，騎乘車牌號碼DRG-
    366 號輕型機車，在臺北市○○○路○ 段與農安街口，與丙
    ○○所騎乘之車牌號碼A3J-291 號重型機車發生碰撞而肇事
    等情，有臺北市政府警察局中山分局交通分隊製作之道路交
    通事故補充資料表、道路交通事故談話紀錄表等資料在卷可
    稽，並為異議人所不爭執，堪信屬實。
  (二)異議人雖矢口否認有何闖紅燈之行為。惟查：
  1.證人即與異議人發生碰撞之A3J-291 號車駕駛人丙○○，已
    於本院調查時結證稱：「（問：97年9 月23日是否有騎乘機
    車與他人發生車禍？）是，事情經過為我要從建國北路往北
    方向行駛，要去市場補貨，當時我是綠燈直行，異議人從我
    右邊待轉區騎出來，當我看到異議人時，我有按喇叭，但是
    異議人沒有停下來，後來我不得已從外車道騎乘到內車道，
    事後二車就相撞。（問：異議人他的行駛方向？）他是在建
    國北路與農安街口之機車待轉區往西行駛。（問：異議人騎
    乘在何處與你相撞？）異議人剛好在二路口中間，已經過了
    建國北路之中間線。（問：【提示本院卷第16頁】本現場圖
    是否正確？相撞地點於何處？）正確。（問：本案發生時，
    有無他人目擊？）我倒地時，站起來後，有看到一位穿制服
    之員警在旁開罰單，員警之姓名不詳。（問：警察所附之紀
    錄裡面，有一位叫甲○○，是否認識？）不認識。（問：甲
    ○○有無一同去馬偕醫院？）沒有。（問：後來，有無看過
    甲○○？）有，在醫院看過，我人在醫院時，甲○○後續有
    來，所以我之後有看到他。（問：甲○○去醫院作何事？）
    當時他是當我的證人。（問：是否叫甲○○當你的證人？）
    不是，因為甲○○剛好那天有看到事情發生情形，是甲○○
    自己去醫院的。（問：是否認識甲○○？）發生車禍時才認
    識甲○○。」等語明確（見本院98年2 月20日訊問筆錄）。
    又當日行經肇事地點目擊車禍過程之甲○○於交通事故談話
    記錄表陳稱：「當時我沿建國北路南往北直行第4 車道至肇
    事路口前，我是跑在那部A3J-291 機車後面約2 ～3 部汽車
    的距離，該車行駛在第3 車道直行，至肇事路口時南往北是
    綠燈，我看見待轉區往北前面一點的地方有二部機車東往西
    闖紅燈行駛，該A3J-291 機車有按喇叭示警並向左閃，闖紅
    燈的其中一部DRG-366 機車繼續直行往西，結果該A3J-291
    機車的前車頭與該DRG-366 機車的前車頭發生碰撞肇事。」
    等語明確。證人丙○○與目擊者甲○○就異議人之行進路線
    、證人與異議人車行方向之行車管制號誌情況、肇事經過等
    情形所述皆互核一致，全無不合或矛盾之處，又證人丙○○
    與異議人既素不相識，且無任何宿怨仇隙，衡情應無甘冒偽
    證刑責而故為偽證之理由，從而證人之證詞堪以採信。
  2.異議人於交通事故談話記錄表陳稱：「我沿建國北路南往北
    行駛第4 車道直行至肇事路口要待轉往西，因天氣炎熱，所
    以我往前停在樹蔭底下待轉，待東轉西號誌變換黃燈時，我
    才剛起步就有一部A3J-291 機車撞了過來，行向、車道我都
    不清楚，該車的什麼地方碰撞我車的什麼地方我也不清楚，
    被撞後我人車倒地而肇事」等語明確，是異議人亦自承其係
    於證人行進方向之行車管制燈號轉換為黃燈時即起步，然交
    通號誌之燈號轉換，均有2 至3 秒秒差清道之設計，此為本
    院職務上已知之事項，則異議人起步時其應遵循之燈號當為
    紅燈無誤，足認異議人確有闖紅燈之行為，並因而肇事致證
    人丙○○全身多處挫傷、左手拇指骨折（道路交通事故補充
    資料表參照），故異議人於行經有燈光號誌管制之交叉路口
    闖紅燈，因而肇事致人受傷之違規行為甚明。從而，本件事
    證明確，異議人之違規行為堪以認定。
  3.異議人辯稱證人與目擊者相互熟識，足認目擊者之說詞偏頗
    不實云云。經查，甲○○於交通事故談話記錄表陳稱其與事
    故當事人並不認識，此與證人丙○○於本院開庭時之證述相
    符，又事故當日甲○○本已離開現場，係由員警相約方至馬
    偕醫院製作筆錄等情，業經本院電詢於現場處理車禍之員警
    後查明屬實，此有本院公務電話紀錄在卷可稽，足證丙○○
    、甲○○二人原本即互不相識。按丙○○與甲○○二人究竟
    認識與否，與甲○○之證詞是否可採並無必然之關係，而肇
    事責任歸屬之認定亦尚須斟酌事故當事人說詞、肇事現場煞
    車痕跡、車輛定位、車身碰撞位置等情況綜合判斷，衡情丙
    ○○、甲○○二人實無為構陷異議人違反交通法規而佯稱互
    不認識之必要。況於事故現場尚有一名員警目擊車禍情形，
    此業據異議人、證人於本院開庭時證述屬實，則於現場有員
    警目擊之情況下，丙○○、甲○○二人更無任意勾串、虛構
    證詞之可能，承辦員警亦無虛偽開立違規通知單之可能。從
    而，異議人認甲○○之證詞有偏頗之虞，實屬臆測之詞，並
    不足採。
  (三)異議人雖辯稱證人丙○○超速騎車，為肇事原因云云。惟查
    ，依卷附臺北市政府警察局交通警察大隊道路交通事故初步
    分析研判表所示分析研判結果，「A 車DRG-366 號普通輕型
    機車：1.闖紅燈。2.違反道路交通安全規則肇事致人受傷。
    」與「B 車A3J-291 號普通重型機車：涉嫌超速行駛（速限
    50公里／時，自稱時速60公里／時）」均為肇事原因，是縱
    使丙○○確有超速之違規，此乃丙○○本身之違規責任問題
    ，與異議人「闖紅燈，違反道路交通安全規則肇事致人受傷
    」之違規事實無涉，亦不能因此而解免異議人之違規責任。
五、綜上所述，異議人確有在前開時、地，駕車行經有燈光號誌
    管制之交叉路口闖紅燈，因而肇事致人受傷之違規行為。原
    處分機關依前開道路交通管理處罰條例第53條第1 項、第63
    條第1 項第3 款（裁決書漏引第1 項第3 款）、第61條第3
    項及違反道路交通管理事件統一裁罰基準表之規定，裁處受
    處分人罰鍰1,800 元，並共記違規點數6 點，尚無違誤。異
    議人猶執前詞指摘原處分不當，為無理由，自應將其異議駁
    回。
六、據上論結，依道路交通案件處理辦法第19條，裁定如主文。
中    華    民    國    98    年    3    月     5     日
                             交通法庭法  官  林孟皇
本正本證明與原本無異。
如不服本裁定，應於送達後5日內向本院提出抗告狀。
                                     書記官  楊雅鈞
中    華    民    國    98    年    3    月     5     日


司法院資訊處製作；財團法人民間司法改革基金會備份。
